臺灣花蓮地方法院刑事判決　　　　　　　 94年度易字第227號
公　訴　人　臺灣花蓮地方法院檢察署檢察官
被　　　告　己○○
　　　　　　　　 　（現於臺灣花蓮監獄花蓮分監另案執行中）
上列被告因竊盜等案件，經檢察官提起公訴（94年度偵字第1892
號），本院判決如下：
    主  文
己○○收受贓物，累犯，處有期徒刑陸月，如易科罰金，以佰
元折算壹日。
    事  實
一、己○○前因違反毒品危害防制條例案件，經本院以89年度花
    簡字第388 號判處有期徒刑3 月確定，並於民國91年1 月28
    日易科罰金執行完畢，詎其仍不知悔改，因其使用之車號L3
    ─5255號自小客車於93年11月8 日未依限定期限檢驗而被舉
    發並吊扣車牌，其為繼續使用該車，明知乙○○（涉竊盜罪
    部分另案審結）所交付之車牌號碼U8─4525、L3─5105號之
    汽車號牌各二面（上開車牌分屬丙○○、丁○○所有，分別
    於93年11月18日凌晨6 時許及同日上午10時許，在花蓮市○○路100 號前及和平路與鎮○街○路口處，遭乙○○竊取）
    ，均係來路不明之贓物，竟仍於同年11月底至12月初之某日
    ，在花蓮市鎮○街14號自宅門前予以收受，並於不詳時、地
    ，將上開L3─5105號車牌中之「10」剪下，再將U8─4525號
    車牌中之「25」剪下，復以強力膠水接補並重新上漆之方式
    變造為L3─5255號之車牌二面，再與乙○○（涉行使變造特
    種文書罪部分未據起訴）基於行使變造車牌之犯意聯絡，推
    由乙○○將變造車牌二面懸掛於系爭車輛上，藉以規避警方
    取締，足生損害於交通監理機關對於車牌及車籍資料管理之
    正確性及丙○○、丁○○二人。嗣因己○○另涉他案，為警
    持搜索票於93年12月22日下午2 時許至其住處搜索，發現上
    開車牌有異，繼於94年4 月25日，再次至其住處經其父戊○○同意搜索，並扣得變造車牌二面及己○○自行交出之鋁板
    二面、保麗龍板一面，而悉上情。
二、案經花蓮縣警察局移送臺灣花蓮地方法院檢察署檢察官偵查
    起訴。
    理  由
一、訊據被告己○○固坦承變造後之車牌二面懸掛於伊所有系爭
    車輛之事實，惟矢口否認有何收受贓物、變造及行使變造車
    牌之犯行，並辯稱：乙○○竊取U8─4525、L3─5105號車牌
    並變造成L3─5255號車牌，復懸掛於伊所有系爭車輛之事，
    伊完全不知情云云。惟查：
  (一)關於本案供述證據之證據能力，認定如下：
  1.證人乙○○警詢陳述、偵查證述：
    證人乙○○警詢陳述，核其性質屬被告以外之人於審判外之
    言詞陳述，依刑事訴訟法第159 條第1 項規定，原則不得為
    證據。且被告於本院94年9 月23日準備程序中表示不同意作
    為證據，而證人乙○○警詢陳述雖與其審判中證述不符，然
    尚非證明犯罪事實存否所必要，是證人乙○○警詢陳述，核
    與刑事訴訟法第159 條之2 、第159 條之5 之規定均不相符
    ，不能取得證據能力。至證人乙○○偵查證述，核其性質亦
    屬被告以外之人於審判外之言詞陳述，依刑事訴訟法第159
    條第1 項規定，原則不得為證據。然既未經被告指明有何顯
    不可信之情形，依刑事訴訟法第159 條之1 第2 項規定自得
    為證據。
  2.證人丙○○、丁○○、甲○○警詢之陳述：
    證人丙○○、丁○○、甲○○於警詢之陳述，核其性質均屬
    被告以外之人於審判外之言詞陳述，依刑事訴訟法第159 條
    第1 項規定，原則均不得為證據。惟被告於本院前揭準備程
    序中已表示同意上開陳述作為證據，而公訴人則對上開陳述
    未於言詞辯論終結前聲明異議，且經本院審酌該言詞陳述，
    丙○○、丁○○僅係單純陳述被害之過程，甲○○乃基於其
    目賭事實過程之經驗而陳述，均無受到外力干擾或壓力，故
    無不當情形，依刑事訴訟法第159 條之5 第1 項、第2 項規
    定自得為證據。
  3.證人戊○○於警詢之陳述：
    證人戊○○於警詢之陳述，核其性質屬被告以外之人於審判
    外之言詞陳述，依刑事訴訟法第159 條第1 項規定，原則不
    得為證據。惟公訴人、被告對此證據皆未於言詞辯論終結前
    聲明異議，且經本院審酌該言詞陳述，乃基於戊○○親身經
    驗而陳述，並無受到外力干擾或壓力，故無不當情形，依刑
    事訴訟法第159 條之5 第2 項規定自得為證據。
  (二)U8─4525、L3─5105號之車牌各二面，分屬被害人丙○○、
    丁○○所有，遭乙○○分別於93年11月18日凌晨6 時許及同
    日上午10時許，在花蓮市○○路100 號前及和平路與鎮○街
    ○路口處竊取等情，業據被害人丙○○、丁○○於警詢時指
    訴綦詳（見花蓮縣警察局警卷第10至13頁），核與證人乙○○於本院審理時證述情節相符（見本院94年12月1 日審判筆
    錄第4 頁），是該四面車牌均係失竊之贓物無訛。又該四面
    車牌於93年11月底至12月初之某日，乙○○在被告住處門前
    交付予被告收受，亦據證人乙○○結證明確（見前揭審判筆
    錄第7 頁），雖被告辯稱：伊不知乙○○竊取車牌，亦未收
    受車牌云云，然衡諸乙○○與被告已相識3 、4 年，並無怨
    隙及金錢糾紛，二人朋友關係中，被告所有粗重工作，均由
    乙○○代勞，乙○○亦經常出入被告家中，分別經證人乙○○、戊○○證述在卷（見臺灣花蓮地方法院檢察署偵查卷第
    32頁及前揭審判筆錄第4 、7 、13頁），可見兩人交情應非
    泛泛，證人乙○○實無設詞誣陷被告之理，則被告收受上開
    四面車牌之事實，應可認定。再車牌乃監理機關管制之物，
    無可能由他人任意取得，被告既係有駕駛經驗之人，自應明
    瞭上情，則被告於收受上述車牌時，顯然明知係來路不明之
    贓物仍予收受，至臻灼然。
  (三)乙○○將竊得未變造之U8─4525、L3─5105號車牌各二面交
    付被告後，旋遭人將其中L3─5105號車牌中之「10」、U8─
    4525號車牌中之「25」剪下，復以強力膠水接補並重新上漆
    之方式變造為L3─5255號之車牌二面，由被告交乙○○懸掛
    於系爭車輛等情，業經證人乙○○結證明確（見前揭偵查卷
    第31、32頁及前揭審判筆錄第7 、5 頁），並有變造為L3─
    5255號之車牌二面扣案可佐，再徵之乙○○竊得車牌即交由
    被告收受，並未轉交他人，變造完成之車牌復由被告提出，
    故就被告變造車牌之事實，應已明確。就此，被告固辯稱：
    系爭車輛車牌被扣後伊均未使用，且彼時伊很少出門，均躲
    在家中吸毒，亦不知乙○○何時將變造車牌懸掛於系爭車輛
    ，而乙○○因恐系爭車輛無車牌，伊即不願出借伊使用之另
    輛「天王星」汽車，乙○○既亟思向伊借車，故有變造車牌
    動機云云，惟參諸證人乙○○證稱：「（檢察官問：為何跟
    被告講可以找二面車牌拼起來？）因為被告用車率蠻高的
    ... 」等語（見前揭審判筆錄第4 頁），證人甲○○證稱：
    「（檢察官問：被告有幾台車子？何人使用？）被告有二部
    車子，白色克萊斯勒那部車子（按即系爭車輛）是被告自己
    使用，但是我也會偶爾借這部車子來用... 」等語（見前揭
    審判筆錄第8 頁），足見被告乃係經常使用系爭車輛之人，
    況被告亦自承因系爭車輛停在家門口沒有車牌很難看，伊曾
    自製車牌欲懸掛於系爭車輛（見前揭審判筆錄第14頁），此
    有已挖出車號字模之保力龍板及大小尺寸與車牌相當之鋁板
    二面扣案可參，及卷附花蓮縣警察局舉發違反交通管理事件
    通知單可佐，是被告應較任何人具變造車牌之動機。至證人
    甲○○固於本院審理中證稱：曾目睹乙○○在其住處變造車
    牌，而其見乙○○所持車牌知道係要變造給被告云云（見前
    揭審判筆錄第9 、10頁），然稽其警詢中證述：乙○○曾至
    其住處借場地要變造車牌，但其並未應允，其對車牌號碼不
    復記憶等語（見前揭警卷第16、17頁），衡諸常情，人之記
    憶應是隨時間經過而逐漸淡忘，則證人甲○○於較目擊時間
    為近之警詢時，已表示對乙○○所持車牌號碼無法記憶，反
    觀其於距目擊時間為遠之審理中，卻能清楚證述，此顯與常
    理相違，是其審判中上開證述，無法為有利被告之認定。再
    者，乙○○將變造成L3─5255號車牌二面懸掛於系爭汽車時
    被告在場，且被告於系爭車輛懸掛變造車牌後發動過該車等
    情，經證人甲○○結證明確（見前揭審判筆錄第10、11頁）
    ，是被告上揭所辯，顯屬卸責之詞，殊不足信。被告變造車
    牌後，復與乙○○共同行使變造車牌之事實，應堪認定。
  (四)綜上所述，本案事證已臻明確，被告所辯，顯係卸責之詞，
    殊無足採，其犯行堪以認定。
二、汽車牌照為公路監理機關所發給，固具有公文書性質，惟依
    道路交通安全規則第12條（舊）規定，汽車牌照僅為行車之
    許可憑證，自屬於刑法第212 條所列特許證之一種，是核被
    告所為，係犯刑法第349條第1 項之收受贓物罪及同法第216
    條、第212 條之行使變造特種文書罪，其變造特種文書之低
    度行為，應為行使變造特種文書之高度行為所吸收，不另論
    罪。被告與乙○○就行使變造特種文書罪間，有犯意聯絡，
    及行為分擔，為共同正犯。被告所犯上開二罪間，有方法、
    目的之牽連關係，為牽連犯，應從一重之收受贓物罪處斷。
    又被告有事實欄所載之前科紀錄，此有臺灣高等法院被告前
    案紀錄表乙份在卷可查，其受有期徒刑執行完畢，5 年內再
    犯本件有期徒刑以上之罪，為累犯，應依刑法第47條規定加
    重其刑。公訴人雖未就被告收受贓物犯行於犯罪事實欄中敘
    明，惟該部分犯行與已起訴之行使變造特種文書犯行，有牽
    連犯之裁判上一罪關係，為起訴效力所及，本院自應併予審
    理。爰審酌被告不思以繳納罰鍰之合法方式領回車牌，竟於
    收受贓物後復行變造行使，其所為不但使被害人追贓困難，
    亦造成被害人財產上之損失及不便，更影響監理機關對車牌
    管理之正確性，暨其犯後仍飾詞圖卸，否認犯行等一切情狀
    ，量處如主文所示之刑，並諭知易科罰金之折算標準，以資
    懲儆。至扣案變造車牌二面，係由被害人丙○○、丁○○所
    有之U8─4525、L3─5105車牌裁切拼裝而成，仍屬被害人二
    人所有之物，非屬被告所有，本院無從諭知沒收，另扣案由
    被告自行提出之鋁板二面、保麗龍板一面，雖屬被告所有，
    然乏證據證明係供本案犯罪所用，亦非違禁物，爰不為沒收
    之諭知，附此敘明。
三、公訴意旨另以：被告己○○因其使用之車號L3─5255號自小
    客車於93年11月8 日未依限定期限檢驗而被舉發並吊扣車牌
    ，其為繼續使用該車，乃唆使乙○○找尋竊取可變造為L3─
    5255號之車牌，乙○○遂於93年11月18日凌晨6 時許及同日
    上午10時許，先後在花蓮市○○路100 號前及和平路與鎮○
    街○路口處，持屬其所有客觀上可供兇器使用之扳手，竊取
    被害人丙○○、丁○○二人之車號各為U8─4525、L3─5105
    號之自小客車車牌共計四面，並於得手後交付被告，因認被
    告另涉犯刑法第29條第1 項、第321 條第1 項第3 款之教唆
    加重竊盜罪嫌云云。按犯罪事實應依證據認定之，無證據不
    得認定犯罪事實；又不能證明被告犯罪者，應諭知無罪之判
    決，刑事訴訟法第154 條第2 項、第301 條第1 項分別定有
    明文。訊據被告堅詞否認有何教唆加重竊盜犯行，辯稱：伊
    並未教唆乙○○竊取車牌，是乙○○自己想竊取等語，經查
    ，竊取車牌係乙○○主動提及，非由被告唆使乙情，業據證
    人乙○○結證明確（見前揭審判筆錄第6 頁），雖公訴人持
    證人乙○○偵查中證述：是被告要其去找可以變造成L3─52
    55的車牌云云（見前揭偵查卷第32頁）彈劾其證言，對此，
    證人乙○○答稱：「我是這樣說的，當時我只是針對我的竊
    盜案陳述，我不知道會變成被告教唆」等語（見前揭審判筆
    錄第6 頁），並稽其於本院審理中證稱：「（檢察官問：為
    何跟被告講可以找二面車牌拼起來？）... 偷車牌是我先說
    的，不是被告主動叫我偷的，是我們二人在聊天的時候我這
    樣說，被告稱好啊，你有本事就去拿來」等語（見前揭審判
    筆錄第5 頁），可知被告確有向乙○○表示竊取車牌乙事，
    然既係在乙○○已有竊取車牌之意念後被告始為不置可否之
    表示，即與教唆犯之構成要件有間，自難以教唆犯相繩。此
    外，復查無其他積極證據足資證明被告有公訴人所指之教唆
    加重竊盜犯行，原應為無罪之諭知，惟公訴意旨認此部分犯
    行與上揭論罪科刑部分有牽連犯之裁判上一罪關係，爰不另
    為無罪之諭知，併此敘明。
據上論斷，應依刑事訴訟法第299 條第1 項前段，刑法第212 條
、第216 條、第349 條第1 項、第55條、第47條、第41條第1 項
前段，罰金罰鍰提高標準條例第1 條前段、第2 條，判決如主文
。
本案經檢察官李子春到庭執行職務。
中　　華　　民　　國　　94　　年　　12　　月　　15　　日
                       臺灣花蓮地方法院刑事第一庭
                           審判長法  官    張健河
                                 法  官    陳雅敏
                                 法  官    吳韻馨
上列正本證明與原本無異。
如對本判決不服，應於送達後10日內，向本院提出上訴狀（應抄
附繕本）告訴人或被害人如對於本判決不服者，應具備理由請求
檢察官上訴，其上訴期間之計算係以檢察官收受判決正本之日期
為準。
                                 書記官
中　　華　　民　　國　　94　　年　　12　　月　　15　　日
附錄本判決論罪之法律條文：
中華民國刑法第212條：
(偽造變造特種文書罪) 偽造、變造護照、
旅券、免許證、特許證及關於品行、能力服務或其他相類之證書
、介紹書，足以生損害於公眾或他人者，處一年以下有期徒刑、
拘役或三百元以下罰金。
中華民國刑法第216條：
(行使偽造變造或登載不實之文書罪)
行使第二百十條至第二百十五條之文書者，依偽造、變造文書或
登載不實事項或使登載不實事項之規定處斷。
中華民國刑法第349條第1項：
收受贓物者，處三年以下有期徒刑、拘役或五百元以下罰金。
